臺灣高等法院刑事裁定　　　　　　　　　　　　　　　九十一年度抗字第一六七號
　　抗　告　人
　　即 具保 人　乙○○
右抗告人因被告甲○○違反槍砲彈藥刀械管制條例案件，不服臺灣新竹地方法院九十
一年度聲字第一五四號，中華民國九十一年三月十二日所為沒入保證金第一審裁定，
提起抗告，本院裁定如左：
    主  文
原裁定撤銷，發回臺灣新竹地方法院。
    理  由
一、被告甲○○前於民國八十九年七月間因違反槍砲彈藥刀械管制條例案件，經台灣
    新竹地方法院檢察署檢察官（下稱檢察官）訊問後，諭令准以新臺幣（下同）五
    萬元具保，由抗告人即具保人乙○○於八十九年七月十日繳納後獲釋，被告甲○
    ○嗣經台灣新竹地方法院判處有期徒刑一年四月，併科罰金十萬元，罰金如易服
    勞役以九百元（即銀元三百元）折算一日確定，詎因被告逃匿未到案執行，由檢
    察官聲請沒入具保人所繳納之上開保證金，經原審法院審酌被告經判決確定後，
    由檢察官通知到案執行，傳拘無著，業已通緝，有台灣新竹地方法院檢察署收受
    保證金通知、保證金收據（收據字號：刑保字第八九○○一七一六號）、該署竹
    檢崇執制緝字第二０五號通緝書、該署命具保人帶同被告到庭函文、送達證書一
    紙及法務部戶役政連結作業系統表等件影本在卷可憑，而裁定將抗告人原繳納上
    開保證金沒入。
二、抗告意旨略以：抗告人為被告之母親，前因被告上開案件，由抗告人以五萬元具
    保，停止被告之羈押。因被告交保後並未依其聲稱與其父親同住，且抗告人亦早
    已與其父離異，並未同住，再辦理交保手續時，抗告人不知日後法院會再行通知
    抗告人，故而只依身分證上戶籍地址「新竹市○○街七十六巷二十三弄二號」為
    記載，而未留下實際居住之「新竹縣新埔鎮下枋寮五五號」地址，致抗告人均未
    在居所地合法收到任何法院通知，才不知應偕同被告到案執行，致誤遭沒收保證
    金，且被告甲○○已自動到案執行，爰提起本件抗告，請求撤銷原裁定。
三、按具保停止羈押之被告逃匿者，應命具保人繳納指定之保證金額，並沒入之；不
    繳納者，強制執行；保證金已繳納者，沒入之，刑事訴訟法第一百十八條第一項
    、第一百二十一條第一項分別定有明文。是沒入具保人繳納之保證金，應以被告
    在逃匿中為要件，而此事實之有無，法院應依職權調查之。
四、經查：
    (一)被告甲○○前因違反槍砲彈藥刀械管制條例案件，經檢察官訊問後，諭令准以
      五萬元具保，並由抗告人乙○○繳納後獲釋，嗣被告因該案經台灣新竹地方法
      院判決有罪確定，再於檢察官通知執行時並未到案，因而向原審法院聲請沒入
      抗告人前所繳納之保證金，固據檢察官提出台灣新竹地方法院檢察署收受刑事
      保證金通知、刑事保證金收據、通緝書、台灣新竹地方法院九十年度訴字第一
      五八號判決影本為證。
    (二)惟經本院稽諸該等資料內容，僅足以證明抗告人曾為被告繳納上開保證金及被
      告嗣於判決確定後未到案而遭檢察官通緝之事實，並無證據足資證明檢察官於
      通緝被告前確已對被告合法踐行傳喚及拘提程序，而足憑諸認定被告確有逃匿
      之情實，原審未依職權調借執行卷宗查明上情，逕以卷附上開通緝書為據即認
      定被告業經檢察官通知到案執行，傳拘無著，有逃匿之事實，進而遽行裁定准
      許將抗告人所繳納保證金沒入，自失所據。
五、綜上，原審以被告逃匿為由，諭知將抗告人所繳納之保證金五萬元沒入，自有未
    合。抗告人不服原審裁定提起抗告，雖未指摘於此，然原審裁定既有上開可議，
    仍屬有理由，應由本院將原審裁定撤銷，並發回原審法院更為調查審理，俾昭折
    服。
六、據上論斷，應依刑事訴訟法第四百十三條裁定如主文。
中      華      民      國    九十一    年      四      月    二十九    日
                              臺灣高等法院刑事第二十庭
                                  審判長法  官  葉  麗  霞
                                        法  官  范  清  銘
                                        法  官  段  景  榕
右正本證明與原本無異。
不得再抗告。
                                        書記官  鐘  麗  芳
中      華      民      國    九十一    年      四      月     三十     日
